# 关于合并报表中的外币报表折算差额的会计处理

提问人：失落非主流吧 时间：2013-03-22 15:46:33
首先是在同一控制下企业合并的情况： 如果在集团内部，一个子公司控股合并了另外一个子公司，而另外一个子公司记账本位币和控股方的记账本位币不一样，首先在合并时点，就要编制合并资产负债表、利润表等各种报表。在编制合并资产负债表的时候，首先就要将子公司的报表进行折算，那么子公司的资产负债表上就必然就会产生报表折算差额，请问在编制抵消分录的时候，这个报表折算差额怎么处理？是作为一个权益类项目直接同母公司长期股权投资进行抵消吗？我个人理解这个报表折算差额就是类似于资本公积——其他资本公积一样的，是一种未实现损益。 在合并时点的报表折算，还有将子公司的留存收益进行还原的问题。如果母公司在长期股权投资初始入账的时候，按被合并方净资产份额确认长期股权投资初始入账成本的时候，确认了贷方的资本公积，这个资本公积是要按比例还原子公司的盈余公积、未分配利润的，问题是，这里面的权益了项目还多了一个报表折算差额呀，是不是也要还原这个报表折算差额呢？ 还要考虑少数股东权益的问题，不知道这个折算差额是全部归属于母公司，还是按比例分摊，我的理解是按比例分摊，因为他也是净资产的一部分（权益） 非同一控制下的抵消。 在非同一控制下，在合并时点只需编制合并资产负债表。但是非同一控制下的合并抵消会产生商誉。我的理解是：虽然现在采用的是经济实体理论，但是在商誉的处理上还是按照母公司理论来的，也就是说商誉不按照比例分给少数股东权益。 但是报表折算下的资产负债表下，权益里多了一个报表折算差额，是全部归属于母公司，还是暗中比例分摊给少数股东权益呢？在编制抵消分录的时候又该怎样处理这个报表折算差额呢 而且在以后年度，随着子公司的净资产的增减变动，在编制合并报表时，首先要调整按照权益法下长股的投资成本，其中，在其他综合收益中，如果是因为报表折算差额导致净资产增加的，是不是也要相应的按比例调整长股的账面金额呢 即借：长股 贷：报表折算差额，但是母公司报表上没有报表折算差额这一项目，如果这样做账的话，贷方入不了帐，是不是可以将贷方换为 贷：资本公积——其他资本公积呢，毕竟也是一种未实现损益
有点长哦，希望能多加指教

回答人：chenyiwei
回复 失落非主流吧 的帖子
1 、在同一控制下合并的背景下，赞同你的观点，即对于被合并方的其他综合收益也要像留存收益一样在合并报表层面进行还原处理，且还原时要考虑少数股东权益的影响。
2 、在计算商誉时，被购买方的外币报表折算差额按股权比例分摊给购买方和少数股东，其中分配给购买方的部分，构成购买方在购买日取得的被购买方可辨认净资产公允价值的组成部分，对商誉的计算会产生影响。但是在购买日的合并资产负债表中，是不会单独确认一项外币报表折算差额的。只有在购买日以后子公司的外币报表折算差额的变动额才体现为合并报表层面的其他综合收益，并按比例分配给母公司和少数股权。